臺灣臺中地方法院民事裁定　　　　　　100年度監宣字第391號
聲　請　人　臺中市政府社會局
法定代理人　王秀燕
代　理　人　林美玉
相　對　人　殷榮淙
上列聲請人聲請監護宣告事件，本院裁定如下：
    主  文
宣告殷榮淙（國民身分證統一編號：Ｚ000000000號）
為受監護宣告之人。
選定財團法人臺中市○○○道老人福利基金會執行長林依瑩為受
監護宣告之人之監護人。
指定臺中市市立德水園身心障礙教養院社工胡皖婷為會同開具財
產清冊之人。
聲請費用由受監護宣告之人負擔。
    理  由
一、聲請意旨略以：相對人殷榮淙（男、民國○○年○月○日生、國
    民身分證統一編號：Ｚ000000000號）因重度智力障礙，自94
    年12月29日起，即由改制前之臺中市政府安置於臺中市市立
    德水園身心障礙教養院，生活起居均由教養院人員照護。相
    對人因前開智能障礙，致其不能為意思表示、受意思表示，
    或不能辨識其意思表示之效果，聲請人為主管機關，爰聲請
    對相對人為監護之宣告，並請選定財團法人臺中市○○○道
    老人福利基金會執行長李依瑩為監護人，及指定臺中市市立
    德水園身心障礙教養院社工胡皖婷為會同開具財產清冊之人
    等語。
二、按對於因精神障礙或其他心智缺陷，致不能為意思表示或受
    意思表示，或不能辨識其意思表示之效果者，法院得因本人
    、配偶、四親等內之親屬、最近1 年有同居事實之其他親屬
    、檢察官、主管機關或社會福利機構之聲請，為監護之宣告
    。受監護宣告之人應置監護人。法院為監護之宣告時，應依
    職權就配偶、四親等內之親屬、最近1 年有同居事實之其他
    親屬、主管機關、社會福利機構或其他適當之人選定1 人或
    數人為監護人，並同時指定會同開具財產清冊之人。法院選
    定監護人時，應依受監護宣告之人之最佳利益，優先考量受
    監護宣告之人之意見，審酌一切情狀，並注意下列事項：(一)
    受監護宣告之人之身心狀態與生活及財產狀況。(二)受監護宣
    告之人與其配偶、子女或其他共同生活之人間之情感狀況。
    (三)監護人之職業、經歷、意見及其與受監護宣告之人之利害
    關係。(四)法人為監護人時，其事業之種類與內容，法人及其
    代表人與受監護宣告之人之利害關係，民法第14條第1 項、
    第1110條、第1111條第1項、第1111條之1亦定有明文。
三、經查：
  (一)聲請人主張其為主管機關，相對人有上開事由須為監護宣告
    之事實，業據提出臺中市身心障礙者間互補助宣告通報單、
    相對人戶籍謄本、身心障礙手冊各1 件為證。是聲請人既為
    主管機關，依法自得聲請對相對人為監護之宣告。本院於鑑
    定人即澄清綜合醫院平等院區劉金明醫師前訊問相對人年籍
    資料等問題，其雖可正確回答姓名、現住地，然欠缺計算、
    搭乘交通工具之能力；對於現任總統、市長則不能正確回答
    。嗣經鑑定醫師再為進一步之診斷，其鑑定結果略以：相對
    人有重度智能障礙，目前住在安養院，生活起居都須他人協
    助，阿拉伯數字無法從1寫到9，缺少6、7、9，認知、理解
    判斷能力均有明顯障礙，無法管理自己財產，接受治療後無
    法回復。基於受鑑定人有精神上之障礙（智慧障礙），其程
    度重大，致不能為意思表示或受意思表示，或不能辨識其意
    思表示之效果，且未來無法回復至正常心智狀態，可為監護
    宣告等語，有本院訊問筆錄附卷可按。本院審酌上開訊問結
    果及鑑定醫師所為之鑑定意見後，認相對人因精神障礙，致
    不能為意思表示或受意思表示，亦不能辨識其意思表示效果
    ，故聲請人聲請對相對人為監護之宣告，為有理由，應予准
    許。
  (二)相對人自82年7月14日起先後被安置於臺北縣私立真光教養
    院及臺中市市立德水園身心障礙教養院，其養父、生母均已
    歿，其手足則長期對相對人未曾聞問等情，業據聲請人代理
    人於本院訊問時陳明在卷，且有前揭通報單可證；又林依瑩
    為財團法人臺中市○○○道老人福利基金會執行長，並同意
    擔任相對人之監護人之事實，有法人登記證書、就任監護人
    同意書各1份在卷可稽；另參諸上開法人登記證書所載，該
    基金會以辦理社會福利慈善事業為目的。茲本院參酌前揭各
    節，認由財團法人臺中市○○○道老人福利基金會執行長林
    依瑩任監護人，最能符合受監護宣告之人之最佳利益，爰選
    定財團法人臺中市○○○道老人福利基金會執行長林依瑩為
    相對人之監護人。
  (三)另相對人無其他適宜之親屬得擔任會同開具財產清冊之人，
    已如前述，而相對人長期安置於臺中市市立德水園身心障礙
    教養院，而該院社工胡皖婷亦出具同意書同意擔任會同開具
    財產清冊人，則為保障其權益，由該院社工胡皖婷為會同開
    具財產清冊之人，應屬適當。爰指定臺中市市立德水園身心
    障礙教養院社工胡皖婷為會同開具財產清冊之人。
  (四)末按民法第1113條準用同法第1099條、第1109條之規定，監
    護開始時，監護人對於受監護人之財產，應依規定會同法院
    指定會同開具財產清冊之人，於2 個月內開具財產清冊，並
    陳報法院；監護人於執行監護職務時，因故意或過失，致生
    損害於受監護人者，應負賠償之責。準此，監護人林依瑩於
    本裁定確定後，應會同如主文第3 項所示之法院指定人之胡
    皖婷於2個月內開具財產清冊，並陳報法院，併此敘明。
中    華    民    國   100    年    12    月    22    日
                   家事法庭     法  官  郭妙俐
正本係照原本作成。
如不服本裁定關於選定監護人及指定會同開具財產清冊之人等部
分，應於送達後十日內向本院提出抗告狀，並繳納抗告費新臺幣
1千元；其餘關於宣告監護之部分，不得抗告。
中    華    民    國   100    年    12    月    22    日
                                書記官